【裁判字號】    95,家再易,9
【裁判日期】    951212
【裁判案由】    給付生活費
【裁判全文】
臺灣高等法院民事判決                 95年度家再易字第9號
再審原告    乙○○
訴訟代理人  謝心味律師
再審被告    甲○○
上列當事人間給付生活費事件，再審原告對於中華民國95年9月1
9日本院95年度家上易字第24號確定判決，提起再審，本院判決
如下：
    主  文
再審之訴駁回。
再審訴訟費用由再審原告負擔。
    事  實
甲、再審原告方面：
壹、聲明：
一、本院95年度家上易字第24號確定判決（下稱原確定判決），
    關於廢棄台灣板橋地方法院94年度家訴字第89號第一審判決
    命再審原告給付部分廢棄。
二、前開廢棄部分，再審被告在前訴訟程序之上訴駁回。
貳、陳述：
一、民法第1002條修正之立法意旨，係本於男女平等基本人權所
    為之修正；夫妻共同生活住所之指定，夫妻應互相協力完成
    ，並非夫或妻單方之義務。再審原告固於兩造分居期間之88
    年5月搬離台北縣永和市○○路之租賃住處，返回父母家居
    住；再審被告亦於89年3月因租約期滿而搬離該處，然88年5
    月至89年3月間，及兩造之分居協議於89年9月23日期滿後，
    自同年9月24日起至兩造間之離婚判決確定之日止，再審被
    告均無任何通知再審原告履行同居之表示。又兩造在婚後均
    有共同生活之場所，然再審被告迄法院判決離婚之日止，均
    未將戶籍遷到再審原告之戶籍內，致兩造無共同住所，係可
    歸責於再審被告之事由；原確定判決將此兩造無共同住所之
    事實，作為認定再審被告有正當理由不為同居之依據，顯與
    民法第1001條、第1002條之規定有違，適用法規顯有錯誤。
二、原確定判決就再審原告於87年9月23日書立之和解書，並未
    於判決理由中說明和解書所定2年期限屆滿後，再審被告不
    履行同居是否有正當理由，即以兩造無共同住所，認定再審
    被告分居有正當理由，顯然對此足影響判決之重要證物，漏
    未斟酌。
三、如前所述，兩造無法同居，係可歸責於再審被告之事由，從
    而再審被告無向再審原告請求分居期間家庭生活費用之權利
    。況再審被告任職台北市政府社會局，收入穩定；由再審原
    告負擔家庭所有開支，顯有違兩性平等。原確定判決認定再
    審原告應給付再審被告自89年9月24日起至91年6月28日止之
    家庭生活費，與最高法院50年台上字第2737號判例意旨有違
    。
四、又自91年7月起至94年8月止，兩造均無共同居住生活之事實
    ，亦無子女，自無家庭生活費用之支出可供分擔之情事，從
    而原確定判決認定兩造應按所得比例分擔家庭生活費用，與
    民法第1003條之1規定有違，適用法規顯有錯誤。
乙、再審被告方面：
    本件未行言詞辯論，無再審被告之聲明及陳述可供記載。
丙、本院依職權調閱原審94年家訴字第89號兩造間給付生活費事
    件全卷。
    理  由
一、按民事訴訟法第496條第1項第1款所謂適用法規顯有錯誤者
    ，係指確定判決所適用之法規顯然不合於法律規定，或與司
    法院現尚有效及大法官會議之解釋，或最高法院尚有效之判
    例顯然違反，及確定判決消極的不適用法規，顯然影響裁判
    者而言（最高法院60年台再字第170號判例及司法院大法官
    會議釋字第177號解釋參照）。又所謂適用法規顯有錯誤者
    ，不包括漏未斟酌證據、認定事實錯誤、取捨證據失當、判
    決不備理由及在學說上諸說併存致發生法律上見解歧異等情
    形之情形在內（最高法院63年台上字第880號判例、90年台
    再字第27號判決參照）。
二、經查原確定判決以：兩造婚後，曾先後設定共同住所於台北
    縣永和市○○路○段101號8樓之1、同市○○路○段156巷9樓
    之7；雖兩造於87年9月23日協議分居2年，惟分居期滿後，
    兩造仍應返回原住所履行同居之義務，再審原告在兩造協議
    分居之期限屆滿前，自行搬離原住所，前往其父母家中居住
    ，並另行承租同市○○街之房屋，不論其父母家或上開自由
    街之處所，均非與再審被告共同協議、或聲請法院決定之住
    所，依民法第1002條第1項之規定，上開處所非兩造之共同
    住所，而認再審被告無前往該處所與再審原告履行同居之義
    務；並認兩造原共同住所即同市○○路○段156巷9樓之7房屋
    之租期於89年3月間租期屆滿後，再審被告自協議分居期滿
    之89年9月24日起，因無兩造共同住所得與再審原告履行同
    居義務，直至法院判准與再審原告離婚為止，係有正當理由
    而與再審原告分居等情；經核係屬事實審法院依職權認定事
    實適用法規之結果，並無適用法規顯有錯誤之情形。至原確
    定判決所為上開事實認定是否有誤，揆諸前揭說明，亦非屬
    民事訴訟法第496條第1項第1款所定適用法規顯有錯誤，再
    審原告不得據以提起再審之訴。
三、如前所述，原確定判決既認定兩造協議分居期滿後，再審被
    告不與再審原告同居，係有正當理由，則原確定判決參酌最
    高法院50年台上字第2737號此一有效之判例，就89年9月24
    日起至91年6月28日止之家庭生活費用，適用修正前民法第
    1026條規定；就91年6月29日起至94年8月31日止之家庭生活
    費用適用民法第1003條之1第1項規定，認定再審原告應負擔
    家庭生活費之比例，亦無適用法規顯有錯誤之情形。
四、又按所謂「重要證物漏未斟酌」，係指當事人在前訴訟程序
    已經提出，第二審確定判決漏未於判決理由中斟酌者而言；
    申言之，該項證物如經斟酌，原判決將不致為如此之論斷，
    若縱經斟酌亦不足影響原判決之內容，或原判決曾於理由中
    說明其為不必要之證據者，均與本條規定之要件不符。經查
    本件再審被告請求再審原告給付兩造協議分居期滿後之家庭
    生活費用，再審原告於87年9月23日書立之和解書僅能證明
    兩造於87年9月23日協議分居且不超過2年之事實；而2年期
    限屆滿後，兩造即有返回原共同住所履行同居之義務；原確
    定判決認定再審被告不履行同居，為有正當理由，已詳述其
    認定之理由，有如前述，上開和解書縱加斟酌，並不足以影
    響原確定判決之結果，亦不符合民事訴訟法第497條規定之
    再審要件。
五、綜上所述，再審原告提起本件再審之訴，為顯無再審理由，
    爰不經言詞辯論，以判決駁回之（最高法院44年台上字第
    566號判例參照）。
四、據上論結，本件再審之訴顯無理由，依民事訴訟法第502條
    第2項、第78條，判決如主文。
中    華    民    國    95    年    12    月    12    日
                  民事第八庭
                      審判長法  官  吳景源
                            法  官  連正義
                            法  官  鄭威莉
正本係照原本作成。
不得上訴。
中    華    民    國    95    年    12    月    13    日
                            書記官  秦慧榮


司法院資訊處製作；財團法人民間司法改革基金會備份。
